臺灣桃園地方法院民事裁定　　　　　　　101年度再易字第1號
再　審原告　黃慶開
再　審被告　黃玉琴
上列當事人間給付票款事件，再審原告對於中華民國98年1 月15
日本院96年度簡上字第101 號確定判決提起再審之訴，本院裁定
如下：
    主  文
再審之訴駁回。
再審訴訟費用由再審原告負擔。
    理  由
一、按再審之訴，應於30日之不變期間內提起。前項期間，自判
    決確定時起算，判決於送達前確定者，自送達時起算；其再
    審之理由發生或知悉在後者，均自知悉時起算。但自判決確
    定後已逾5 年者，不得提起，民事訴訟法第500 條第1 項、
    第2 項定有明文。次按，提起再審之訴，應依民事訴訟法第
    50 1條第1 項第4 款之規定表明再審理由，及關於再審理由
    並遵守不變期間之證據，此為必須具備之程式；又再審期間
    ，其再審之理由發生或知悉在後者，自知悉時起算，提起再
    審之訴之原告，如主張其知悉再審理由在後，應就此知悉在
    後之事實負舉證責任（最高法院30年抗字第443 號判例意旨
    、同院89年度台簡抗字第19號裁判意旨參照）。另按再審之
    訴不合法者，法院應以裁定駁回之，同法第502 條第1 項亦
    有明文規定。故提起再審之訴，應於訴狀中表明民事訴訟法
    第496 條第1 項各款之再審理由，及遵守不變期間之證據，
    否則其訴即屬不合法，無庸命其補正，逕以裁定駁回之（最
    高法院60年台抗字第538 號、70年台再字第35號判例意旨參
    照）。
二、再審原告主張：(一)本件應有民事訴訟法第496 條第1 項第9
    款「為判決基礎之證物係偽造或變造者」（再審原告誤繕為
    第498 條「第13款」）之再審事由：系爭支票業經本院96年
    度訴字第329 號刑事確定判決認係由訴外人魏華容偽造（再
    審原告誤繕為96年度訴字第422 號刑事判決），依法再審原
    告無須對該支票負票據上責任。況再審被告所取得之系爭支
    票，對再審原告而言並無對價關係，是上開債務實有疑義。
    另原確定判決引用鈞院95年簡上字第198 號、95年簡上字第
    201 號判決言詞辯論內容，以「再審原告除民國94年8 月9
    日領用支票有被上訴人之記錄外，其餘皆為魏華容所領取」
    認定魏華容簽發系爭支票應由再審原告負表見代理責任云云
    ，作為判決原告敗訴之理由，此部分有發現新證據，原審判
    決認定有誤。(二)桃園地方法院檢察署檢察官（下稱檢察官）
    95年偵字第2447 8號詐欺案，證人張靜茹、蘇淑琴、徐鳴懋
    等人均已證稱再審被告94年8 月9 日領取支票記錄，都是魏
    華容所領取，並非再審原告領取等語。是原審判決認定「98
    年8 月9 日之支票為再審原告所領取，並遽以認定再審原告
    應負表見代理責任」云云。其認事用法，實有違誤。(三)另本
    院96年度訴字第329 號刑事判決業於99年5 月17日確定，是
    再審原告於99年6 月15日提起再審之訴（按本件再審原告係
    於100 年11月18日具狀，同年月24日繫屬於本院）符合民事
    訴訟法第500 條不變期間之限制。爰依法提起本件再審之訴
    。並聲明：本院96年度簡上字第101 號判決（下稱系爭原確
    定判決）廢棄；上廢棄部分，請改判決關於再審原告應給付
    再審被告新台幣（下同）70萬元及自民國95年4 月27日起至
    清償日止，按年息百分之6 計算之利息部分判決駁回。
三、經查：
  (一)再審原告雖主張「系爭支票係魏華容所偽造，業據本院『96
    年訴字第422 號刑事判決』判處魏華容3 年4 個月有期徒刑
    可證」云云，惟本院96年訴字第422 號刑事判決係判處「被
    告魏華容被訴行使偽造私文書，使公務員登載不實及偽造有
    價證券部分，均公訴不受理」；且再審原告所主張魏華容遭
    判處有期徒刑3 年4 個月之判決係指本院96年訴字第329 號
    刑事判決，有本院依職權於網路上擷取上開兩份刑事判決在
    卷可稽。足徵再審原告引據為其再審理由之96年訴字第422
    號刑事判決乃係本院96年訴字第329 號刑事判決之誤植，合
    先敘明。
  (二)1.本件再審原告因不服本院98年1 月15日96年度簡上字第10
    1 號判決之結果而提起再審之訴，而上開判決業已於98年1
    月15日確定在案之事實，業經本院100 年度再易第1 號事件
    查證無訛，載明於判決中；惟再審原告遲至100 年11月24日
    始提起本件再審之訴，有加蓋本院收狀日期章之再審起訴狀
    附卷可參，揆諸前揭法條規定，本件顯已逾再審之不變期間
    ，而難認適法。2.至再審原告以本院96年度訴字第329 號刑
    事確定判決認定系爭支票係遭魏華容偽造，依民事訴訟法第
    496 條第1 項第9 款之規定，提起本件再審之訴。惟本院96
    年度簡上字第10 1號判決係以發票日95年3 月14日，金額新
    台幣70萬元，支票號碼CG0000000 號之支票1 紙所蓋用之發
    票人即再審原告之印鑑章係屬真正為基礎，命再審原告應負
    發票人責任，清償系爭支票債務；而再審原告以系爭支票係
    遭魏華容偽造，且魏華容業經本院96年度訴字第329 號刑事
    判決判處有罪為由提起再審之訴，觀諸就上開本院96年度訴
    字第329 號刑事案件，魏華容於提起第二審上訴後，復於99
    年5 月17日撤回上訴，此有本院依職權調取魏華容之被告前
    案紀錄表在卷為憑。是上開偽造有價證券等之刑事判決係於
    99年5 月17日確定。衡情再審原告於斯時應已知悉有其前揭
    所述再審事由存在，縱認斯時尚不知上開再審事由存在，然
    其於100 年12月23日提起上開本院100 年再易字第1 號再審
    之訴時，亦已知悉本件再審理由；惟再審原告遲至100 年11
    月24日始提起本件再審之訴，已逾再審之法定不變期間，自
    無從認定為合法。3.另按，「為判決基礎之證物係偽造或變
    造者」，得為再審之訴事由，民事訴訟法第496 條第1 項第
    9 款固定有明文；惟該款所謂證物，應不包括人證在內；是
    本件再審原告以發現未經斟酌之臺灣桃園地方法院檢察署95
    年度偵字第2447 8號詐欺乙案中，證人張靜茹、蘇淑琴、徐
    鳴懋等人之證詞為由提起本件再審之訴，亦不合於民事訴訟
    法第496 條第1 項第9 款（或第13款）所規定之要件，則再
    審原告主張原確定判決有再審事由云云，亦顯無可取。
四、綜上，本件再審原告所提再審之訴已逾30日之法定不變期間
    ，且又與民事訴訟法第496 條第1 項第9 款之規定有違，尚
    難認有再審事由存在，自應駁回。
五、爰依民事訴訟法第502 條第1 項、第95條、第78條，裁定如
    主文。
中    華    民    國    100   年    3     月    23    日
               民事第二庭  審判長法  官  劉克聖
                                 法  官  劉佩宜
                                 法  官  張金柱
以上正本係照原本作成。
如對本裁定抗告須於裁定送達後10日內向本院提出抗告狀，並繳
納抗告費新臺幣1,000元。
中    華    民    國   101    年    3     月    26    日
                                 書記官  葉靜瑜